臺灣彰化地方法院民事裁定
111年度抗字第50號
抗  告  人  魏景延  




相  對  人  唐銘胃  
            陳曉燕  
            唐肇澧  
上列抗告人與相對人因本票裁定事件，抗告人對於民國111年7月
26日本院111年度司票字第905號裁定提起抗告，本院裁定如下：
    主  文
壹、抗告駁回。
貳、抗告程序費用由抗告人負擔。
    理  由
一、按票據上之權利，對匯票承兌人及本票發票人，自到期日起
    算；見票即付之本票，自發票日起算；三年間不行使，因時
    效而消滅；本票未載到期日者，視為見票即付；票據法第 2
    2 條第 1 項前段、第 120 條第 2 項分別定有明文。
二、本件相對人於原審聲請主張：
　　相對人執有抗告人簽發免除作成拒絕證書之本票一張（下稱
    系爭本票），且未載到期日，詎經提示後未獲付款，為此提
    出系爭本票，聲請裁定系爭本票准予強制執行等語。
三、本件抗告意旨略以：
　㈠按再抗告人於原法院既已為時效之抗辯，則原法院自應就此
    時效抗辯之有無理由為審查，以確定相對人據以聲請本票裁
    定准予強制執行之「形式要件」是否具備，乃原法院竟以此
    為實體法上之爭執，應由再抗告人另行起訴以資解決為由，
    遽予駁回再抗告人之抗告，即有未合。再抗告意旨，指摘原
    裁定不當，聲明廢棄，非無理由（最高法院 94 年度台抗字
    第 308 號裁定要旨參照）。
　㈡本件自相對人就系爭本票之提示日即民國（下同）108 年 7 
    月 12 日，直至聲請鈞院准予強制執行，期間相對人未曾向
    抗告人為請求、起訴或其他具有時效中斷之法律行為；惟因
    系爭本票於 111 年 7 月 11 日即屆滿三年，而原裁定係於
    111 年 7 月 26 日作成，故已罹於票據法第 22 條第 1 項
    規定之三年時效，爰提起本件抗告，請求廢棄原裁定等語。
四、本院之判斷：
　㈠按民事訴訟法有關送達、期日、期間及證據之規定，於非訟
    事件準用之；期間之計算，依民法之規定；非訟事件法第 3
    1 條、民事訴訟法第 161 條分別定有明文。次按以年定期
    間者，其始日不算入；以期間末日之終止，為期間之終止；
    於一定期間內應為意思表示，其期間之末日為星期日、紀念
    日或其他休息日時，以其休息日之次日代之；民法第 120 
    條第 2 項、第 121 條第 1 項、第 122 條亦有明文。
　㈡復按執票人向本票發票人行使追索權時，得聲請法院裁定後
    強制執行，票據法第 123 條定有明文。本票執票人，依前
    開規定，聲請法院裁定許可對發票人強制執行，性質上係屬
    非訟事件，此項聲請之裁定及抗告法院之裁定，僅依非訟事
    件程序以審查強制執行許可與否，並無確定實體上法律關係
    存否之效力，如發票人就票據債務之存否有爭執時，應由發
    票人另提起確認之訴，以資解決（最高法院 57 年台抗字第
     76 號判例意旨參照）。
　㈢又按本票執票人依票據法第 123 條規定，聲請法院裁定許可
    對發票人強制執行，係屬非訟事件，此項聲請之裁定，及抗
    告法院之裁定，僅依非訟事件程序，以審查強制執行許可與
    否，並無確定實體上法律關係存否之效力。本票發票人所提
    之時效抗辯，既屬實體法律關係存否之抗辯，抗告法院於該
    非訟程序中自不得審酌，且非訟事件之裁定，得不經言詞辯
    論，抗告人提出時效抗辯，相對人或亦有時效中斷事由而不
    及主張，有礙其防禦之實施，故抗告法院不得審酌其時效抗
    辯。系爭本票上必要記載事項如已具備，其付款期限並已屆
    至者，則法院裁定准予強制執行，即無不當，抗告法院應裁
    定駁回抗告（臺灣高等法院暨所屬法院 99 年法律座談會民
    事類提案第 14 號之研討結果參照）。
　㈣查本件抗告人以前述最高法院 94 年度台抗字第 308 號裁定
    之意旨，主張相對人所持本票之權利有時效消滅之事由，而
    提起抗告，惟本院核與上述最高法院 57 年台抗字第 76 號
    判例、臺灣高等法院暨所屬法院 99 年法律座談會民事類提
    案第 14 號之見解，有所歧異。雖二者之差異點在於本票執
    票人依票據法第 123 條向本票發票人行使追索權，遭本票
    發票人為時效抗辯時，法院於此非訟程序中，是否應審核本
    票發票人所為之時效抗辯。對此，本院認應區別以觀，若自
    本票外觀即足以認定有此時效抗辯事實之存在，且發票人並
    無另有實體上事項之爭執者（如未簽發或已清償），法院仍
    應就此時效抗辯有無理由加以審查，庶合於非訟事件之形式
    審查原則（臺灣高等法院 97 年度非抗字第 27 號民事裁定
    亦同此旨），故如無顯著之時效抗辯事實之存在，則應由發
    票人另提起確認之訴，以資解決。
　㈤果爾，該時效抗辯事實之是否存在，應自執票人之聲請狀或
    所持本票，得以一望即知，無須經非訟程序法院詳加調查，
    並且執票人亦無時效中斷事由之主張，甚且發票人並無另有
    實體上事項之爭執者，法院始應審查發票人之時效抗辯，方
    不致非訟程序與訴訟程序之進行有所錯置或延宕。
　㈥次查，相對人於原審所附系爭本票之影本，係於 108 年 7 
    月 12 日所簽發且未載到期日，前經本院司法事務官核對與
    原本相符，依上開規定，本件為見票即付之本票，且自發票
    日起算，三年間不行使，票據權利即於 111 年 7 月 12 日
     0 時，因時效完成而消滅，此為抗告人所不爭執，僅對時
    效已完成有所抗辯；惟查，相對人向本院聲請本票裁定之遞
    狀時點為 111 年 7 月 11 日 23 時 07 分，有本院法警室
    收文章蓋印於聲請狀上且在原審卷可稽；因此，系爭本票之
    權利，已因相對人聲請強制執行時而中斷時效（民法第 129
     條），亦尚非以原審裁定之日為相對人為法律行為時點之
    認定，故系爭本票之票據權利仍未罹於時效。
五、是本件相對人所持系爭本票之時效尚未完成，縱依抗告人所
    主張之見解，於本件亦無影響，原審裁定系爭本票准予強制
    執行，核無不合。抗告意旨指摘原裁定不當容有誤會，求予
    廢棄，為無理由，應予駁回。
六、據上論結，本件抗告為無理由，爰依非訟事件法第21條第2
    項、第46條、第24條第1項，民事訴訟法第495條之1第1項、
    第449條第1項、第95條、第78條，裁定如主文。
中　　華　　民　　國　　111 　年　　8 　　月　　30　　日
                  民事第四庭    法　官　李言孫
以上正本係照原本作成。
如不服本裁定應於送達後10日內向本院提出抗告狀，並繳納抗告
費用新臺幣1,000元。
中　　華　　民　　國　　111 　年　　8 　　月　　30　　日
                                書記官  梁永慶